【裁判字號】    98,台上,7331
【裁判日期】    981210
【裁判案由】    違反毒品危害防制條例
【裁判全文】
最高法院刑事判決            九十八年度台上字第七三三一號
上  訴  人  台灣高等法院高雄分院檢察署檢察官
被      告  甲○○
上列上訴人因被告違反毒品危害防制條例案件，不服台灣高等法
院高雄分院中華民國九十八年九月九日第二審更審判決（九十八
年度上更(二)字第一０六號，起訴案號：台灣高雄地方法院檢察署
九十六年度偵字第二六一０五號），提起上訴，本院判決如下：
    主  文
原判決撤銷，發回台灣高等法院高雄分院。
    理  由
本件原判決以公訴意旨略以：被告甲○○意圖營利，基於販賣第
一級毒品海洛因之犯意，於民國九十六年七月二十八日下午五時
許，在高雄市○○路某處之便利商店，向綽號「吉仔」之成年男
子，以新台幣（下同）二十七萬元之價格，販入海洛因四包，總
計重量六四．九五公克（空包裝總重三．九六公克，驗後純質淨
重為二六．八五公克，純度為四一．三四％）後，伺機出售圖利
。嗣於同年月三十一日晚上七時許，駕車攜帶該海洛因行經嘉義
縣大林鎮國道一號南下二五二公里處為警查獲，並扣得該四包海
洛因及被告所有預備供販賣毒品所用之帳冊三本，因認被告涉犯
毒品危害防制條例第四條第一項販賣第一級毒品罪嫌。惟經審理
結果，不能證明被告犯罪，因而撤銷第一審科刑之判決，改判就
被告被訴販賣第一級毒品部分，諭知被告無罪，固非無見。
惟查：(一)、刑事訴訟法第三百七十九條第十四款規定，判決所載
理由矛盾者，其判決當然違背法令。所謂理由矛盾，指所載理由
，彼此抵觸互相齟齬而言。原判決採信被告有關扣案四包海洛因
，係伊購入供自己及女友洪慧敏施用，並無販賣牟利之意圖之辯
解，而為被告無罪判決之理由。然其理由內先謂：據被告供稱，
扣案四包海洛因係於九十六年七月二十八日下午五時許，在高雄
市○○路上某處便利商店，向綽號「吉仔」之成年男子，以二十
七萬元購得，則被告自購入該毒品迄遭查獲時已經過三天；且被
查獲時，其係從台中縣后里鄉出發欲往高雄縣阿蓮鄉，顯然被告
並非購入該毒品後旋即被查獲。苟被告購入該毒品全部係供自己
及女友洪慧敏施用，而無販賣圖利之意圖，其儘可攜帶可供施用
之毒品數量即可，何須於夜間開車攜帶如此之多數量毒品行駛於
高速公路上，況且，該四包海洛因，總計重量六四．九五公克，
顯未分裝成小包，與一般施用毒品者攜帶毒品已分裝成小包，便
於攜帶及控制施用數量之常情，固屬有違等語（原判決理由三（
三）之２）。是否已認被告所辯，扣案四包海洛因全部係供其自
己及女友洪慧敏施用，而無販賣之意圖等情，與常情有違。然繼
又謂：再參以扣案之海洛因四包，總計重量六四．九五公克，數
量非鉅，如供被告及其女友洪慧敏每日施用，一段期間內即可施
用完畢；而被告未分裝成小包，固與一般施用毒品者攜帶毒品已
分裝成小包，便於攜帶及控制施用數量之常情未合，但其原因或
有多端，自不能僅以扣案之海洛因未經分裝成小包，即認定被告
必有販賣第一級毒品海洛因之犯意等語（原判決理由三（三）之
３）。是否又認不能以扣案之海洛因未經分裝成小包，即認定被
告必有販賣海洛因之犯意，而採信被告之辯解。前後論述，彼此
抵觸互相齟齬，理由已嫌矛盾，而有可議。(二)、心證之形成由來
於證據，證據證明力判斷之正確與否，應視其應行調查之證據已
否盡其調查之職責而定，如有應行調查之證據未予調查，不特心
證形成之條件未臻完備，且其所形成之心證，因受調查證據範圍
之限制，亦無從形成正確之心證，從而亦影響真實之發見。原判
決援引證人洪慧敏於第一審證稱：伊知道被告有施用海洛因，不
知道被告加多少份量，但是香菸燃燒之後，就產生黑煙，感覺加
了很多海洛因；於原審證稱：伊和被告交往時，有和被告一起施
用過海洛因，被攔下而查獲的海洛因，確實是要供自己施用的，
伊施用的毒品來源都是拿被告之毒品，被查獲的毒品是被告與伊
要共同施用的等語（原判決理由三（三）之３）。作為論斷扣案
海洛因，係被告購買供自己及洪慧敏施用之依據。然查洪慧敏於
第一審另證稱：從九十五年底與被告認識，已一年多，認識不久
之後，就住在一起，有看到被告一、二次吸食毒品，是被告的朋
友來找被告，伊回家時撞見，伊不知被告一次吸用多少份量，伊
與被告在一起時間，伊沒有吸用，沒有看過被告毒癮發作；被攔
下的前一天，伊等一起到台中月眉玩，當天被查獲時，那是伊等
要回高雄，這一次到台中玩，知道被告身上有海洛因，這二天沒
有親眼看到被告吸用，被查獲當天及前一天，沒有與被告吸用海
洛因，被告也沒有拿海洛因給伊單獨吸用等語（第一審卷第一一
六至一一八頁、第一二二、一二三頁）。前後證述不一，究竟洪
慧敏與被告交往期間有無共同施用海洛因，其施用之海洛因是否
由被告提供，以及被告購買扣案海洛因後，有無從中取用或提供
與洪慧敏施用，仍有欠明瞭。又洪慧敏（冒名洪淑如）為警查獲
時，否認有施用毒品之行為，經當場採集尿液送驗，有警詢筆錄
可稽（警卷第十一頁），檢驗之結果如何，亦有待查明。凡此，
均與判斷洪慧敏前後不同之證言，何者與事實相符，以及被告所
辯購買扣案海洛因係供其自己及洪慧敏施用，是否可信攸關，原
判決對此未詳予調查審酌，遽予判決，亦有未洽。檢察官上訴意
旨指摘原判決不當，非無理由。仍應將原判決撤銷，發回原審法
院更為審判。末查原判決就被告被訴上開犯罪事實中之持有第一
級毒品為免訴判決部分，雖屬不得上訴第三審法院之案件，但依
起訴書所載之事實，與上述被告涉犯販賣第一級毒品罪嫌部分，
有實質上一罪關係，依審判不可分原則，併予撤銷發回，附此敘
明。
據上論結，應依刑事訴訟法第三百九十七條、第四百零一條，判
決如主文。
中    華    民    國  九十八  年   十二   月    十    日
                      最高法院刑事第一庭
                          審判長法官  董  明  霈
                                法官  林  茂  雄
                                法官  張  祺  祥
                                法官  林  秀  夫
                                法官  宋      祺
      本件正本證明與原本無異
                                      書  記  官
中    華    民    國  九十八  年   十二   月   十四   日
                                                      V


司法院資訊處製作；財團法人民間司法改革基金會備份。
